臺灣臺中地方法院行政訴訟判決
111年度交字第83號
原      告  陳文賢  
被      告  臺中市交通事件裁決處
                      設臺中市○○區○○○路00號
代  表  人  黃士哲    住同上
訴訟代理人  黃曉妍律師
上列當事人間交通裁決事件，原告不服被告民國111年2月7日中
市裁字第68-GDJ204952、68-GDJ245929號裁決書，提起行政訴訟
，本院判決如下：
    主  文
原告之訴駁回。
訴訟費用新臺幣參佰元由原告負擔。
    事實及理由
一、程序事項：按行政訴訟法第237 條之7 規定，交通裁決事件
    之裁判，得不經言詞辯論為之。本件屬交通裁決事件，依兩
    造所述各節及卷內資料其事證已臻明確，本院認無經言詞辯
    論之必要，爰不經言詞辯論而為判決。
二、事實概要：原告駕駛所有號牌ANZ-9767號自用小客車(下稱
    系爭車輛），於民國110年10月10日21時38分，行經臺中市
    西屯區環中路與中清聯絡道路口附近，因「非遇突發狀況，
    在行駛中驟然煞車」及「非遇突發狀況，行駛途中任意煞車
    (處車主)」之違規行為，遭民眾於110年10月12日檢具事證
    檢舉，經臺中市政府警察局第六分局（下稱舉發機關）員警
    認定該車違反道路交通管理處罰條例第43條第1項第4款及第
    43條第4項之規定，遂逕行對車主即原告掣開第GDJ204952、
    GDJ245929號共2份舉發違反道路交通管理事件通知單。原告
    於111年2月7日到案說明為實際駕駛人，被告遂於同日以中
    市裁字第68-GDJ204952、68-GDJ245929號裁決書（下稱原處
    分一、二），依道路交通管理處罰條例第43條第1項第4款、
    第63條第1項第3款及「違反道路交通管理事件統一裁罰基準
    表」之規定，按期限內到案之基準，裁處原告第1階段罰鍰
    新臺幣（下同）18,000元，記違規點數3點，並應參加道路
    交通安全講習及吊扣汽車牌照6個月。
三、原告主張略以：原告已遭遇突發狀況且為追究該車之肇事責
    任...原告示意請其停下...於是原告駕駛系爭汽車追隨該車
    輛並超越其車輛，並於系爭路口停下準備報警，依行政罰法
    第12條...第13條...3、...第六分局員警僅採用檢舉人提供
    影像與系爭監視器拍攝影像，即片面認定原告非遇突發狀況
    在行駛途中任意煞車，未充分調查與釐清原告停車原因...
    等語，並聲明：原處分一、二撤銷，訴訟費用由被告負擔。
四、被告答辯則以：
  ㈠本件應適用之法律依據為道路交通管理處罰條例第43條第1項
    第4款及第4項前段、第63條第1項及第3款、第24條第1項第3
    款、第85條第1項、道路交通安全規則第91條第1項第3款、
    第94條第2項等規定。
  ㈡案經轉據舉發機關111年1月7日中市警六分交字第1110001701
    號函復說明略以：「...二、本案係民眾檢舉案件，經檢視
    檢舉影像發現旨案車輛於110年10月10日21時38分行經本市
    西屯區環中路與中清聯絡道路口，非遇突發狀況，在行駛中
    驟然煞車，爰依法掣單舉發及處罰車主。三、另陳情人所指
    事項，經查110年10月10日路口監視器已逾保存期間，次查
    旨案違規時段，尚無旨車行車糾紛或交通事故等相關報案資
    料...」
  ㈢次查舉發機關所附採證光碟，確認檢舉民眾行車紀錄器畫面
    時間2021/10/10 21：37：51時檢舉民眾車輛(下稱該車)行
    駛於臺中市西屯區中清連絡道(南向)上緊鄰直行專用車道之
    左轉專用車道，當時號牌ANZ-9767號小客車(下稱系爭車輛)
    行駛於該車左前方，並顯示左轉方向燈。21：37：54時，該
    車行駛於系爭車輛後方，系爭車輛顯示煞車燈，於中清連絡
    道與環中路口驟然煞車。21：37：57時，系爭車輛顯示煞車
    燈，並於環中路(東向)枕木紋人行道前驟然減速，該車行駛
    於系爭車輛左後方。21：37：59時，系爭車輛煞車燈仍未熄
    滅，於環中路直行專用車道(東向)、枕木紋人行穿越道上暫
    停不動，該車位於系爭車輛左側行駛於環中路(東向)迴轉道
    上。21：38：02時，該車超越系爭車輛自迴轉道變換至直行
    專用車道。21：38：04至21：38：09時，系爭車輛於右側超
    越該車時，左轉剪入該車行進路線並驟然煞車，同時該車向
    左偏離車道行駛於黃色槽化線上，隨後該車超越系爭車輛行
    駛於劃設有「前方車道縮減標線」之車道上。21：38：12時
    ，系爭車輛出現於畫面右方，行駛於該車右方平行緩慢行駛
    阻擋該車行進路線，且駕駛處車窗開啟。該車減速緩慢行駛
    ，隨後系爭車輛超越該車沿環中路(東向)行駛。
　㈣按上揭資料顯示，系爭車輛行經違規地點時，路況良好，案
    外車輛皆遵照號誌、標誌、標線行駛，亦未發生交通事故等
    具有立即發生之危險性及緊迫性之狀況存在。系爭車輛於違
    規地點數次驟然減速、暫停於車道上，造成該車不能正常行
    駛，受迫減速，甚或違規駕駛。系爭車輛之違規行為已造成
    它用路人交通不便，並破壞交通安全及秩序，無故提高交通
    事故發生之風險，原告之行為理應受罰。原告主張受該車擦
    撞即屬「突發狀況」，惟原告所謂之擦撞屬既已發生之結果
    ，而非違規行為當下發生，況且「非遇突發狀況」之立法意
    旨，系為避免其他行車上之事故或其他人員生命、身體之危
    險等，而非賦予原告得以驟然減速、暫停方式逼迫他車暫停
    之權源。原告主張「正當防衛」及「緊急避難」，得減輕或
    免除處罰，然「正當防衛」需有現在不法侵害；「緊急避難
    」需有避難情狀，兩者皆以行為人面臨立即危險，若不立即
    反應採取必要措施，將發生法益侵害之結果為要件。原告違
    規當時並未遭遇他人之不法侵害，亦未發生自然災害、人為
    危難等情狀，難認原告得以此主張阻卻違法。另審酌原告為
    汽車所有人，對於系爭車輛有保管注意、篩選管控駕駛人、
    擔保其車輛合於交通管理規範之義務，竟恣意為前揭違規行
    為，顯有故意過失，被告另依「道交條例」第43條第4項及
    「違反道路交通管理事件統一裁罰基準表」之規定，裁處原
    告吊扣汽車牌照6個月，亦無違誤等語，並聲明：原告之訴
    駁回，訴訟費用由原告負擔。
五、本院之判斷：
  ㈠按「汽車除遇突發狀況必須減速外，不得任意驟然減速、煞
    車或於車道中暫停。前車如須減速暫停，駕駛人應預先顯示
    燈光或手勢告知後車，後車駕駛人應隨時注意前車之行動。
    」、「汽車駕駛人，駕駛汽車有下列情形之一者，處新臺幣
    6 千元以上2 萬4 千元以下罰鍰，並當場禁止其駕駛：四、
    非遇突發狀況，在行駛途中任意驟然減速、煞車或於車道中
    暫停。」、「汽車駕駛人有第一項第一款至第四款或前項行
    為者，並吊扣該汽車牌照6個月」、「汽車駕駛人有下列各
    款所列條款之一者，除依原條款處罰鍰外，並予記點：三、
    有第43條、第53條或第53條之1情形之一者，各記違規點數3
    點。」、「汽車駕駛人，有下列情形之一者，應接受道路交
    通安全講習：三、有第43條規定之情形。」道路交通安全規
    則第94條第2項、道路交通管理處罰條例第43條第1項第4款
    及第4項前段、第63條第1項第3款及第24條第1項第3款分別
    定有明文。
  ㈡經查，本院勘驗調查舉發機關提供之採證光碟，製成勘驗筆
    錄附卷為證（見本院卷第75頁），勘驗結果為：檢舉民眾行
    車紀錄器畫面時間2021/10/10 21：37：51時檢舉民眾車輛(
    下稱該車)行駛於臺中市西屯區中清連絡道往南方向，緊鄰
    直行專用車道之左轉專用車道，當時號牌ANZ-9767號小客車
    (下稱系爭車輛)行駛於該車左前方，並顯示左轉方向燈，21
    ：37：54時，畫面顯示系爭車輛左轉到一半，前方無任何車
    輛或障礙物情形下，突然於中清連絡道與環中路口緊急煞車
    ，21：37：57時，系爭車輛再次顯示煞車燈，並於環中路往
    東方向枕木紋人行道前減速，該車行駛於系爭車輛左後方，
    21：37：59時，系爭車輛煞車燈仍未熄滅，於環中路直行專
    用車道往東方向、枕木紋人行穿越道上暫停不動，該車位於
    系爭車輛左側行駛於環中路往東方向迴轉道上，21：38：02
    時，該車超越系爭車輛自迴轉道變換至直行專用車道，21：
    38：04時至21：38：09時，系爭車輛於右側超越該車時，左
    轉剪入該車行進路線並驟然煞車，同時該車向左偏離車道行
    駛於黃色槽化線上，隨後該車超越系爭車輛行駛於劃設有「
    前方車道縮減標線」之車道上，21：38：12時，系爭車輛出
    現於畫面右方，行駛於該車右方平行緩慢行駛阻擋該車行進
    路線，且駕駛處車窗開啟。該車減速緩慢行駛，隨後系爭車
    輛超越該車沿環中路往東方向行駛。
  ㈢依上開勘驗結果可知，該車沿臺中市西屯區中清聯絡道往南
    方向左轉時，系爭車輛行駛於該車右前方，先是於前方無突
    發狀況下減速煞車，之後該車超越系爭車輛，系爭車輛又突
    然由該車右側左轉剪入該車行進路線，並緊急煞車等情。依
    前揭道路交通管理處罰條例第43條第1 項第4款規定以觀，
    其立法意旨乃在於駕駛人若恣意驟然減速，將導致後方之車
    輛應變不及而造成追撞，是除非遇有突發狀況影響行車動線
    而不得不然，否則依法即嚴禁驟然減速或暫停，亦即上開規
    範目的乃在於使駕駛人能合理預期他方之行車動態，俾能有
    充分之時間應變，避免因無預期於車道中暫停導致其他駕駛
    人因反應不及而失控，或因亦猝然減速而產生連鎖反應致肇
    事，故所謂「於車道中煞車」之認定自應考量其他駕駛人之
    合理預期之程度。又所謂「突發狀況」，應具有立即發生之
    危險性及急迫性之狀況存在（如前方甫發生車禍事故、前方
    有掉落之輪胎、倒塌之路樹襲來或其他相類程度事件），駕
    駛人若不立即採取減速、煞車或於車道中暫停之措施，即會
    發生其他行車上之事故或其他人員生命、身體之危險等，始
    足當之。查，依當時路況原告駕駛系爭車輛前方並未有緊急
    性、危險性之情況發生，且依當時系爭路段之車流狀況，顯
    無煞車減速之必要，惟原告竟於行駛途中在無何突發狀況下
    ，貿然將系爭車輛插入該車前方煞車，阻擋他車行進路線，
    已嚴重影響道路交通之行車秩序及安全。從而，本件被告認
    定原告有「非遇突發狀況，在行駛中驟然煞車」之違規行為
    ，並裁處原告，認事用法應無違誤。
  ㈣綜上所述，原告違規事證明確，被告依法所為原處分一、二
    並無違誤，原告訴請撤銷，為無理由，應予駁回。
六、本件事證已臻明確，兩造其餘主張及陳述，經核於判決結果
    不生影響，爰不逐一論列，附此敘明。
七、本件第一審裁判費為300 元，應由原告負擔，爰確定第一審
    訴訟費用額如主文第2 項所示。
據上論結，本件原告之訴為無理由，依行政訴訟法第237 條之7
、第98條第1 項前段、第237 條之8 第1 項，判決如主文。
中　　華　　民　　國　　111 　年　　10　　月　　14　　日
　　　　　　　　　行政訴訟庭　法　官　楊萬益
以上正本證明與原本無異。
如不服本判決，應於判決送達後20日內，向本院提出上訴狀並表
明上訴理由（原判決所違背之法令及其具體內容或依訴訟資料可
認為原判決有違背法令之具體事實），其未表明上訴理由者，應
於提出上訴後20日內向本院補提理由書（上訴狀及上訴理由書均
須按他造人數附繕本，如未按期補提上理由書，則逕予駁回上訴
），並應繳納上訴裁判費新臺幣750元。
中　　華　　民　　國　　111 　年　　10　　月　　14　　日
　　　　　　　　　　　　　　　書記官　林柏名